臺灣臺北地方法院刑事判決　　　　　　　96年度易字第2746號
公　訴　人　臺灣臺北地方法院檢察署檢察官
被　　　告　乙○○
上列被告因犯傷害案件，經檢察官聲請以簡易判決處刑（九十五
年度偵字第一七四九四號），本院認不宜逕以簡易判決處刑，改
依通常程序審理，本院判決如下：
    主  文
乙○○無罪。
    理  由
一、公訴意旨略以：被告乙○○與告訴人甲○○原為位在臺北市
    文山區○○路○段三四巷五號養生居同事，於民國九十六年
    六月二日晚上七時三十分許，在上址，被告因不滿告訴人將
    店中煮焦之飯倒掉，雙方發生口角爭執，被告竟基於傷害之
    犯意，出手毆打告訴人，致其受有右肘擦挫傷、左肘及右膝
    挫傷之傷害，案經告訴人甲○○訴由臺北市政府警察局文山
    第一分局報告偵辦，因認被告涉犯刑法第二百七十七條第一
    項之普通傷害罪嫌等語。
二、按犯罪事實應依證據認定之，無證據不得認定犯罪事實；不
    能證明被告犯罪或其行為不罰者，應諭知無罪之判決，刑事
    訴訟法第一百五十四條第二項、第三百零一條第一項分別定
    有明文。次按事實之認定，應憑證據，如未能發現相當證據
    ，或證據不足以證明，自不能以推測或擬制之方法，以為裁
    判之基礎；又認定犯罪事實所憑之證據，雖不以直接證據為
    限，間接證據亦包括在內，然而無論直接或間接證據，其為
    訴訟上之證明，須於通常一般之人不致有所懷疑，而得確信
    其為真實之程度者，始得據為有罪之認定；再認定不利於被
    告之事實，須依積極證據，苟積極證據不足為不利於被告事
    實之認定時，即應為有利於被告之認定，更不必有何有利之
    證據，最高法院四十年臺上字第八六號、七十六年臺上字第
    四九八六號及三十年上字第八一六號分別著有判例意旨可資
    參照。再按告訴人之告訴，係以使被告受刑事訴追為目的，
    是其陳述是否與事實相符，仍應調查其他證據以資審認；又
    被害人之陳述如無瑕疵，且就其他方面調查又與事實相符，
    固足採為科刑之基礎，倘其陳述尚有瑕疵，而在未究明前，
    遽採為論罪科刑之根據，即難認為適法，最高法院五十二年
    臺上字第一三○○號、六十一年臺上字第三○九九號著有判
    例意旨可資參照。況刑事訴訟法第一百六十一條第一項亦規
    定，檢察官就被告犯罪事實，應負舉證責任，並指出證明之
    方法，是檢察官對於起訴之犯罪事實，應負提出證據及說服
    之實質舉證責任，倘其所提出之證據，不足為被告有罪之積
    極證明，或其指出證明之方法，無從說服法院以形成被告有
    罪之心證，基於無罪推定之原則，自應為被告無罪判決之諭
    知，最高法院九十二年度臺上字第一二八號著有判例意旨可
    資參照。
三、本件公訴人認被告涉有刑法第二百七十七條第一項之普通傷
    害罪嫌，無非係以被告對於其有於前揭時間、地點，因細故
    與告訴人發生爭執一節並不爭執，復有告訴人之指訴及臺北
    市立萬芳醫院—委託財團法人私立臺北醫學大學辦理乙種診
    斷證明書一紙為其論據。惟訊之被告堅詞否認有何傷害告訴
    人之犯行，辯稱：伊沒有毆打告訴人等語。
四、經查：
（一）按被告以外之人於審判外之言詞或書面陳述，除法律有規
      定者外，不得作為證據。被告以外之人於審判外之陳述，
      雖不符前四條之規定，而經當事人於審判程序同意做為證
      據，法院審酌該言詞陳述或書面陳述作成時之情況，認為
      適當者，亦得為證據。當事人、代理人或辯護人於法院調
      查證據時，知有刑事訴訟法第一百五十九條第一項不得為
      證據之情形，而未於言詞辯論終結前聲明異議者，視為有
      前項之同意，刑事訴訟法第一百五十九條第一項、第一百
      五十九條之五分別定有明文。查，本院認定事實所憑之證
      據，部分屬傳聞證據，惟檢察官、被告及其選任辯護人均
      未於本院言詞辯論終結前聲明異議，本院審酌該等言詞或
      書面陳述作成之情況，並無非出於任意性或不正取供，或
      違法或不當情事，且客觀上亦無不可信之情況，堪認為適
      當，依刑事訴訟法第一百五十九條之五第二項規定，均得
      作為證據，先予敘明。
（二）本件告訴人固於九十六年六月三日警詢中指訴稱當天伊在
      廚房工作時，被告因口角而動手毆打伊，致伊身左右手肘
      受傷及右膝蓋受傷等語；惟其嗣於本院九十六年十一月三
      十日審判期日中以證人身分到庭先證稱：當天晚上是為了
      一鍋三天前要拜拜煮的焦飯，三天後店內有表演活動會提
      供簡餐，伊看到飯焦了不能吃，就要倒掉，結果被告看到
      就說這鍋飯是不是你倒的？伊說是啊，他就說要把焦的部
      分挖掉，其他的還可以炒飯用，他就一直質問伊，要把伊
      拉到旁邊去訓斥，伊說伊不要去，結果他就把伊從櫃臺拖
      出去到外面廣場，然後一隻手就打過來，大概是打到脖子
      之間，把伊壓在地上，又拉又打，伊就喊救命，旁邊也有
      人過來叫他不要這樣，但他還是繼續打伊，還用手掐伊脖
      子說「你再說一次試試看」之類恐嚇的話，伊趁他鬆下的
      時候就去派出所報警了，後來伊回到現場，警察才過來作
      後續的處理等語，於本院同一庭期中復稱：當時伊直接撥
      店內的電話一一○報警，被告並沒有阻止伊打電話，伊的
      傷勢就是驗傷單上的傷，被告的左手雖然斷了，但是他是
      用右手掐伊脖子等語，又於同一審判期日中證稱：被告先
      打伊頭的後面，再用雙手把伊從右肩背面壓在地上，又把
      伊抓起，用兩隻手來摔伊到外面水泥地的左邊，再往前摔
      ，伊有用手去擋，那時候正好在車子旁邊，他就左手靠在
      車頂上，用右手掐伊脖子，這時候己○○在旁邊，伊趁他
      鬆懈的時候，趕快跑去報警等語，再於本院同一審判期日
      中改稱：被告把伊壓在地上時，好像有用手搥伊右肩兩下
      ，除了有打伊的手，腿部好像也有打到等語，則告訴人前
      揭歷次經訊問所陳被傷害及報案之情節均有不同，且前後
      不相一致，是其上開指訴即非無瑕疵，顯難遽採。
（三）證人己○○於本院九十六年十二月三十一日審判期日中到
      庭結證稱：當天伊只聽到告訴人很大聲說話，從櫃臺衝出
      來，伊有叫他要小聲一點，因為客人被嚇到了，但告訴人
      沒有理會伊，就跑到屋外去，隔幾秒後，伊也有跟出去，
      告訴人沒有靠在車上，就站在伊前面，伊並沒有看到被告
      有出手毆打告訴人，或作勢要打告訴人的動作，也沒有看
      到告訴人身上有傷，只看到他情緒很激動等語，證人丁○○於本院九十六年十二月十四日審判期日中證稱：當天伊
      在廚房幫忙，洗碗時有聽到從表演臺聽到很大的聲音，伊
      以為是誇張的笑聲，沒有理會，聲音卻好像跑出來，伊好
      奇出去看，看到被告和告訴人在講話，伊走出去看才看到
      是告訴人在大叫喊說救命，有人要殺人，被告是很生氣有
      很大聲的罵告訴人，但沒有看到打架的情形，伊有叫他們
      不要大聲吵，因為給客人聽到不好，伊先生就叫他不要管
      ，就像上司在罵下屬，伊看到他們沒有那麼大聲，就先回
      廚房，後來又有聽到大叫的聲音，就看到告訴人叫著跑走
      ，一邊大叫較「有人神經病要殺人」之類的話，後來告訴
      人和被告都有回到廚房，被告也有向告訴人解釋為何要生
      氣，因為說飯可以當員工的飯吃掉，不用倒掉，被告這樣
      說的時候，告訴人看起來還是有點怕，後來警察來了，告
      訴人就跑出去說「警察有人要殺人」，當時伊可能沒有注
      意，但是從外面看沒有受傷等語，則被告是否確有傷害告
      訴人之犯行顯然有疑。果被告確有動手毆打告訴人之行為
      ，何以無證人在場見聞？被告是否會任由告訴人使用店內
      電話報警？告訴人又何以會在被毆打後再與被告一同回到
      店內對話？顯見被告前揭辯稱伊並沒有動手等語，尚非無
      據，應屬可採。
（三）告訴人所受之傷害固有臺北市立萬芳醫院—委託財團法人
      私立臺北醫學大學辦理乙種診斷證明書「１、擦挫傷，右
      肘。２、挫傷，左肘和右膝」，惟前開診斷證明書所載之
      傷勢，僅足證明告訴人於驗傷之時確實受有上開傷害，至
      告訴人所受之傷勢是否確為被告所造成，殊不能單以前揭
      診斷證明書為積極的證明，而尚需有其他積極事證相佐。
（四）至於證人即臺北市政府警察局文山一分局指南派出所員警
      丙○○於本院九十六年十一月三十日審理期日中到庭證稱
      其僅負責製作筆錄，從頭到尾沒有去過現場等語，證人即
      臺北市政府警察局文山一分局指南派出所員警庚○○於本
      院九十六年十二月十四日審判期日中證稱：當天是勤務中
      心說有人打架，伊才去現場，看到被告在門外，伊問說有
      無打架，告訴人就從房子跑出來說他被打，伊到現場後沒
      有看到打架情事，也感覺不到打架的情事，是後來告訴人
      說他有被勒，但伊看不出來有勒痕，就說伊不是醫生，如
      果要提出告訴，去醫院驗傷，告訴人並沒有給伊看其身上
      或腳上的傷等語，而證人即養生居合夥人戊○○於本院同
      一審判期日中亦證稱：警察來的時候，伊才出來，他們都
      在廚房門口，只看到告訴人大叫跑大門口說「王八蛋，我
      不容許暴力事件，我是個文人」等語，被告就說「你罵我
      半天，我都不說了，不要大叫會影響客人，告訴人就跟警
      察說要去驗傷，他就坐計程車走了，被告和告訴人發生爭
      執時，伊並沒有看到等語，是證人丙○○、庚○○及戊○○均非親身見聞上揭傷害案件發生，自難證明被告確有傷
      害告訴人之行為。
（四）綜上，告訴人之指述既有如上之瑕疵，證人己○○、丁○○、丙○○、庚○○及戊○○又無法積極證明被告有傷害
      告訴人之犯行，則公訴人所舉之證據僅足以證明告訴人於
      驗傷之時確實受有傷害，被告於前揭時、地因焦飯問題與
      告訴人發生爭執等情，惟並不足以證明被告有傷害之犯行
      ，此外，本院復查無其他積極證據證明告訴人所受之傷害
      係由被告所為，揆諸前揭說明，既無積極證據足認被告有
      傷害之犯行，自不能僅憑告訴人有瑕疵之指訴，為斷罪之
      基礎，是本件不能證明被告犯罪，依法自應為被告無罪之
      諭知。
據上論斷，應依刑事訴訟法第四百五十二條、第二百八十四條之
一、第三百零一條第一項，判決如主文。
本案經檢察官王志超到庭執行職務
中　　華　　民　　國　九十六　年　 十二　 月　三十一　日
                  臺灣臺北地方法院刑事第一庭
                      法    　官  雷淑雯
以上正本證明與原本無異。
如不服本判決，應於判決送達後十日內，向本院提出上訴狀。（
應抄附繕本）。告訴人或被害人如對於本判決不服者，應具備理
由請求檢察官上訴，其上訴期間之計算係以檢察官收受判決正本
之日期為準。
　　　　　　　　　　  書  記  官　胡詩唯
中　　華　　民　　國　九十六　年　 十二　 月　三十一　日
